---
title: "Tipos de filme de Chris Evans"
output:
    html_document:
    df_print: paged
theme: sandstone
---

```{r results='hide', echo=FALSE, message=FALSE, warning=FALSE}
library(tidyverse)
library(here)
library(cluster)
library(plotly)
library(ggdendro)

source(here::here("code/lib.R"))
theme_set(theme_report())

knitr::opts_chunk$set(tidy = FALSE,
                      fig.width = 6,
                      fig.height = 5,
                      echo = TRUE)

paleta = c("#404E4D",
           "#92DCE5",
           "#938BA1",
           "#2D3142",
           "#F4743B")
```

```{r results='hide', echo=FALSE, message=FALSE, warning=FALSE}
## ANTES DE USAR
# Para criar data/movies.csv
import_data("chris_evans") 
```


```{r read, results='hide', echo=FALSE, message=FALSE, warning=FALSE}
filmes = read_imported_data()
```

# Descrição dos dados

Os dados utilizados foram obtidos através do site rotten tomatoes. Mais especificamente, utilizou-se de uma base que contém informações sobre as participações de um certo ator em filmes. Neste relatório, o ator escolhido foi Chris Evans e o objetivo é aplicar algoritmos de agrupamento com a finalidade de identificar e caracterizar os grupos que compõem os filmes desse ator.

Com isso, é possível o acesso as seguintes variáveis para cada um dos 22 filmes disponíveis de Chris Evans: avaliação no rotten tomatoes, nome do filme, papel, bilheteria e ano.

```{r results='hide', echo=FALSE, message=FALSE, warning=FALSE}
summary(filmes)

```

Dado que o objetivo é agrupar os filmes e que a quantidade de variáveis que descrevem cada filme está limitada ao que foi descrito acima, espera-se, a priori, que a avaliação e a bilheteria possam servir para um agrupamento satisfatório. Para confirmar esta hipótese, pode-se observar o gráfico de dispersão dos pontos nas dimensões de avaliação x bilheteria.

```{r results='hide', echo=FALSE, message=FALSE, warning=FALSE}

filmes %>% 
    ggplot(aes(x = avaliacao, y = bilheteria)) + 
    geom_point(size = 4, color = paleta[1]) 
```

A partir dessa visualização, pode-se perceber uma leve estrutura de grupos. em outras palavras, alguns pontos parecem estar associados de forma que seus comportamentos na avaliação e bilheteria são muito semelhates.

Logo, para que seja possível extrair essa característica de grupos da melhor maneira, deve-se observar as distribuições das variáveis que são de interesse para esse agrupamento em duas dimensões.

Abaixo, pode-se observar como comportam-se essas variáveis.

```{r results='hide', echo=FALSE, message=FALSE, warning=FALSE}
filmes %>% 
    ggplot(aes(x = log(avaliacao))) + 
    geom_histogram(binwidth = .1, fill = paleta[3], color = "black") + 
    geom_rug(size = .5) + ggtitle("Histograma das avaliações")

filmes %>% 
    ggplot(aes(x = bilheteria)) + 
    geom_histogram(bins = 40, fill = paleta[3], color = "black") + 
    geom_rug(size = .5) + ggtitle("Histograma das bilheterias") 

```

## O que fazer com a distribuição assimétrica da bilheteria?

É perceptível que a distribuição da variável bilheteria não possui um formato simétrico, ou seja, seus valores ocorrem muito mais quando estão próximos de zero e valores mais altos são menos frequentes.

Desse modo, pode-se aplicar uma função logarítimica com o objetivo de reduzir essa distância entre os valores, deixando, assim, a distribuição mais simétrica ( ou próxima de uma distribuição normal).

```{r results='hide', echo=FALSE, message=FALSE, warning=FALSE}
filmes %>% 
    ggplot(aes(x = log(bilheteria))) + 
    geom_histogram(bins = 40, fill = paleta[3], color = "black") + 
    geom_rug(size = .5) + ggtitle("Histograma das bilheterias (com aplicação de log)") 
```

Após essa transformação, pode-se redesenhar o gráfico de dispersão visualizado na sessão anterior.

```{r results='hide', echo=FALSE, message=FALSE, warning=FALSE}

p = filmes %>% 
    ggplot(aes(x = avaliacao, y = log(bilheteria), label = filme)) + 
    geom_jitter(width = .05, alpha = .3, size = 3) + 
    labs(x = "avaliacao")

ggplotly(p)
```

Nessa nova faixa de valores, os pontos apresentam-se em uma estrutura de grupos mais definida. Agora, pode-se seguir para a fase de aplicar o algoritmo de agrupamento.

# Agrupamento hierárquico

Nesse momento, inicia-se a etapa de agrupamento propriamente dita. O que acontecerá é que um algoritmo de agrupamento hierárquico será aplicado aos filmes. Nesse algoritmo, os pontos serão colocados em um mesmo grupo de acordo com as suas distâncias para o centro de um dado grupo. Esse processo começa com cada ponto sendo considerado um grupo. No final, todos os pontos estarão no mesmo grupo. A partir do Dendrograma abaixo, a intuição do algoritmo poderá ser melhor entendida.

Além disso, é de extrema importância ressaltar que, como a distância calculada é a euclidiana, as escalas nas quais o pontos estão influenciam no peso de cada termo usado no cálculo.

Por fim, deve-se escolher qual passo do algoritmo tinha o melhor estado de grupos formados antes de juntar todos os pontos em um mesmo grupo. Para isso, o gráfico de linha é útil. A medida de dissimilaridade representa o quão diferente foram os grupos que uniram-se em um dado passo do algoritmo. Desse modo, quando esta medida estiver aumentando muito, pode ser um bom indício de que grupos muito dissimilares estão sendo considerados como um só. Logo, é melhor parar o algoritmo no passo anterior a isso.

```{r results='hide', echo=FALSE, message=FALSE, warning=FALSE}
agrupamento_h = filmes %>%  
    mutate(bilheteria = log(bilheteria)) %>% 
    mutate_at(vars(avaliacao, bilheteria), 
              funs(scale)) %>% 
    as.data.frame() %>% 
    column_to_rownames("filme") %>% 
    select(avaliacao, bilheteria) %>%
    dist(method = "euclidian") %>% 
    hclust(method = "centroid")

ggdendrogram(agrupamento_h, rotate = T, size = 2, theme_dendro = F) + 
    labs(y = "Dissimilaridade", x = "", title = "Dendrograma")

data.frame(height = agrupamento_h$height) %>% 
    mutate(k = 1:n()) %>% 
    ggplot(aes(x = k, y = height)) + 
    geom_line(colour = "grey") + 
    geom_point() + 
    labs(x = "Número de passos no algoritmo", y = "Dissimilaridade na junção")


```

Ao analisar o gráfico de linha logo acima, percebe-se que a dissimilaridade aumenta exponencialmente a partir do passo 16. Isso quer dizer que, aproximadamente, no ponto médio entre 0.50 e 0.75 de dissimilaridade deve-se parar o algoritmo. Ao utilizar o dendrograma, chega-se a conclusão de que 7 grupos pode ser uma boa quantidade, dada a medida de dissimilaridade.

Pode-se, também, ver o gráfico de dispersão na medida em que o algoritmo faz a junção dos grupos.

```{r results='hide', echo=FALSE, message=FALSE, warning=FALSE}
get_grupos <- function(agrupamento, num_grupos){
    agrupamento %>% 
        cutree(num_grupos) %>% 
        as.data.frame() %>% 
        mutate(label = rownames(.)) %>% 
        gather(key =  "k", value = "grupo", -label) %>% 
        mutate(grupo = as.character(grupo))
}

atribuicoes = get_grupos(agrupamento_h, num_grupos = 1:8)

atribuicoes = atribuicoes %>% 
    left_join(filmes, by = c("label" = "filme"))

atribuicoes %>% 
    ggplot(aes(x = log(bilheteria), y = avaliacao, colour = grupo)) + 
    geom_jitter(width = .02, height = 0, size = 1.6, alpha = .6) + 
    facet_wrap(~ paste(k, " grupos")) + 
    scale_color_brewer(palette = "Dark2")


```

E, visualizando para a quantidade de grupos escolhida, temos:

```{r results='hide', echo=FALSE, message=FALSE, warning=FALSE}
k_escolhido = 7

atribuicoes.vis <- atribuicoes %>% 
                    mutate(bilheteria = log(bilheteria))

a <- atribuicoes.vis %>% 
    filter(k == k_escolhido) %>% 
    ggplot(aes(x = bilheteria, y = avaliacao, colour = grupo, label = label)) + 
    geom_jitter(width = .02, height = 0, size = 3, alpha = .6) + 
    facet_wrap(~ paste(k, " grupos")) + 
    scale_color_brewer(palette = "Dark2") + 
    labs(x = "bilheteria", y = "Avaliação RT")

ggplotly(a)
    ```

# Dando nome aos bois

Para um entendimento mais profundo dos grupos, pode-se usar da interatividade da visualização. Com isso, temos:

* Os sucessos da Marvel:

O grupo 1 é contém todos os filmes nos quais Chris Evans participou de filmes da Marvel como o Capitão América e sob a direção da Disney. Os filmes desse grupo são claramente os maiores sucessos do ator, tanto em bilheteria, quanto na avaliação do RT. Como: Marvel's the Avengers.

* Pobre e feliz:

O grupo 2 é formado por um filme apenas, devido ao seu comportamento diferenciado. Snowpiercer foi aclamado pelos avaliadores no RT, sendo o filme de maior avaliação entre os disponíveis nos dados, porém não fez tanto sucesso de bilheteria.

* Dinheiro não compra felicidade, mas compra coxinha:

O grupo 3 é formado por filmes que não foram tão felizes quanto o grupo 2 nas suas avaliações, porém ainda estão em uma posição mais alta que a maioria. Todavia, esse grupo também é um desastre em bilheteria.

* Fora Temer:

O grupo 4 é formado por filmes que não foram bem na avaliação, porém ainda possuem dinheiro o bastante pra se unirem. Esse grupo contém a menor nota na avaliação do RT para esse ator, o filme The Perfect Score.

* O diferentão:

O grupo 5 também possui apenas um filme, que bem se encaixaria no grupo 4. Esse filme também não é um dos maiores sucesso de bilheteria, porém está em uma posição diferentona (com relação ao grupo 4) na sua avaliação do rotten tomatoes, que foi relativamente alta.

* Sem um tostão no bolso:

O grupo 6 é o que tem o menor valor de bilheteria. Embora sua avaliação não seja das piores.

* Riquinho, mas sem graça:

O grupo 7 é um caso interessante. Apesar dos valores de bilheteria ser tão alto quanto alguns dos sucessos da Marvel, a avaliação é desastrosa. Coincidentemente (ou não), esses também são filmes do universo Marvel e um é a sequência do outro. Eles são: O Quarteto Fantástico e a sua continuação com o Surfista Prateado.
